【裁判字號】    90,交附民,11
【裁判日期】    900921
【裁判案由】    請求損害賠償
【裁判全文】
臺灣澎湖地方法院刑事附帶民事訴訟判決              九十年度交附民字第一一號
    原      告  甲○○
    原      告  乙○○○
    被      告  丙○○
右列被告因九十年度交易字第六號業務過失傷害案件，經原告提起附帶民事訴訟，本
院判決如左：
    主    文
被告應給付原告甲○○新台幣壹拾貳萬柒仟玖佰陸拾柒元，原告乙○○○新台幣壹萬
玖仟柒佰貳拾元，及均自民國九十年八月十七日起，至清償日止，按週年利率百分之
五計算之利息。
原告其餘之訴駁回。
訴訟費用由被告負擔五分之一，餘由原告負擔。
本判決原告甲○○勝訴部分於原告以新臺幣肆萬元為被告供擔保後，原告乙○○○勝
訴部分於原告以新臺幣陸仟元為被告供擔保後，均得假執行。
原告其餘假執行之聲請駁回。
    事    實
（甲）原告方面：
壹、聲明：
（一）被告應給付原告甲○○新台幣（下同）六十三萬一千九百五十元，及自起訴狀
      繕本送達被告之翌日起至清償日止，按週年利率百分之五計算之利息。
（二）被告應給付原告乙○○○五十一萬一千四百七十四元，及自起訴狀繕本送達被
      告之翌日起至清償日止，按週年利率百分之五計算之利息。
（三）原告願供擔保，請准宣告假執行。
貳、陳述：
一、被告丙○○係計程車司機，為從事駕駛業務之人，其於民國八十九年十月二十八
    日下午六時三十五分許，駕駛車號ＰＸ—三一０號計程車，沿澎湖縣澎四號道路
    由西往東方向行駛，其行經馬公市石泉里一之十五號前丁字路口時，本應注意行
    車速度在市區道路不得超過四十公里、汽車行駛時駕駛人應注意車前狀況，並隨
    時採取必要之安全措施之規定，且依當時情形，並無不能注意之情事，竟疏未注
    意上開規定，猶以時速五十公里以上之速度行駛，適有原告夫婦二人欲橫越該路
    口，且待丙○○發現已閃煞不及，其駕駛之車輛車頭向右打滑後，車尾擦撞到原
    告二人，致原告甲○○受有右腕橈骨遠端骨折，原告乙○○○受有左肘、左膝、
    左腕挫傷等傷害，爰依據侵權行為法則，訴請被告負賠償責任。
二、被告應賠償之項目如下：
甲、原告甲○○部分：
（一）醫療費用：一萬四千二百六十八元。
（二）交通費用：原告甲○○因傷需至高雄看診，支出機票費七千六百八十二元。
（三）增加生活上需要：原告甲○○係經營瓦斯行之人，平日均自己搬運瓦斯桶，因
      本次車禍受傷，無法自行搬運瓦斯桶，只得以每月三萬元之代價，僱請他人搬
      運瓦斯桶，計四個月，支出十二萬元。
（四）慰撫金：原告甲○○因傷行動不便，精神上受有痛苦，爰請求五十萬元之慰撫
      金。
乙、原告乙○○○部分：
（一）醫療費用：二千七百六十四元。
（二）交通費用：原告乙○○○因傷需至高雄看診，支出機票費八千七百一十元。
（三）慰撫金：原告乙○○○因傷行動不便，精神上受有痛苦，爰請求五十萬元之慰
      撫金。
參、證據：提出診斷證明書二紙、醫療費用收據二十四紙、看護費收據一紙、原告甲○○部分機票存根十六紙、原告乙○○○部分機票存根二十二紙、薪資表四紙為
    證。
（乙）被告方面：
壹、聲明：原告之訴駁回。
貳、陳述：
一、對兩造於上開時地發生車禍之事實不爭執，惟肇事主因係原告造成，主張過失相
    抵。
二、對原告甲○○之醫療費用部分不爭執，願意賠償；原告乙○○○之醫療費用，只
    要有收據，就願意賠償。
三、原告二人交通費用，只要有收據就不爭執，願意賠償。
四、原告請求之慰撫金金額過高。
      理    由
一、原告起訴主張：被告丙○○係計程車司機，為從事駕駛業務之人，其於民國八十
    九年十月二十八日下午六時三十五分許，駕駛車號ＰＸ—三一０號計程車，沿澎
    湖縣澎四號道路由西往東方向行駛，其行經馬公市石泉里一之十五號前丁字路口
    時，本應注意行車速度在市區道路不得超過四十公里、汽車行駛時駕駛人應注意
    車前狀況，並隨時採取必要之安全措施之規定，且依當時情形，並無不能注意之
    情事，竟疏未注意上開規定，猶以時速五十公里以上之速度行駛，適有原告夫婦
    二人欲橫越該路口，且待丙○○發現已閃煞不及，其駕駛之車輛車頭向右打滑後
    ，車尾擦撞到原告二人，致原告甲○○受有右腕橈骨遠端骨折，原告乙○○○受
    有左肘、左膝、左腕挫傷等傷害，爰依據侵權行為法則，訴請被告負賠償責任。
二、被告則以：對兩造於上開時地發生車禍之事實不爭執，惟肇事主因係原告造成，
    主張過失相抵，對原告甲○○之醫療費用部分不爭執，願意賠償，原告乙○○○
    之醫療費用，只要有收據，就願意賠償，原告二人交通費用，只要有收據就不爭
    執，願意賠償，原告請求之慰撫金金額過高等語資為抗辯。
三、按附帶民事訴訟之判決，應以刑事訴訟判決所認定之事實為據，刑事訴訟法第五
    百條前段定有明文。查本件車禍係以被告夜間駕駛計程車，行經無號誌交岔路口
    ，未減速反超速行駛，且未注意車前狀況擦撞行人為肇事主因，原告二人夜間穿
    越道路，未充分注意左右往來車輛，為肇事次因，已據刑事判決認定在案。則本
    件民事求償部分，自應以此為判斷之基礎。
四、又按，違反保護他人之法律者，推定其有過失，應就他人之財產上及非財產上損
    害相當之賠償責任，此觀諸民法第一百八十四條、第一百九十三條、第一百九十
    五條第一項規定即明。準此，根據前述刑事判決認定之事實，原告以被告違反道
    路交通安全規則第九十三條第一項第一款、第九十四條第三項之規定肇事，訴請
    被告賠償，即非無據。茲就原告所受損害數額審酌如下：
（一）醫療費用：原告甲○○主張其支出之醫療費用計一萬四千二百六十八元，為被
      告所不爭執，並願意賠償，自堪屬實，是原告甲○○此部分主張為有理由，應
      予准許。原告乙○○○主張其支出之醫療費用計二千七百六十四元，被告則抗
      辯有收據才願意賠償，查原告乙○○○所主張之上開金額中，僅有八百七十元
      為自行負擔額，其餘則為全民健康保險所給付，依據全民健康保險法第八十二
      條所定：保險對象因汽車交通事故，經本保險提供醫療給付者，本保險之保險
      人，得代位取得求償權利之規定，原告乙○○○自不能就此並未實際發生之金
      錢損害向被告求償，是原告乙○○○主張在八百七十元之範圍內為有理由，逾
      此範圍之請求，則為無理由，應予駁回。
（二）交通費用：原告甲○○主張其支出機票費用七千六百八十二元，原告乙○○○
      則主張其支出八千七百一十元，被告則抗辯有收據才願意賠等語。查原告甲○○提出之機票存根為十六紙、原告乙○○○提出之機票存根為二十二紙，依原
      告所提出之機票存根，高雄至馬公航段每單程票價一千一百三十六元計算，原
      告二人原可請求之金額，均逾渠等實際主張之金額。是原告二人上開主張，為
      有理由，應予准許。
（三）增加生活上需要部分：原告甲○○主張其為經營瓦斯行之人，因此次受傷，無
      法自行搬運瓦斯，乃僱請人代為搬運四個月，每月支出三萬元，共計支出十二
      萬元，被告則以原告甲○○上開請求金額過高為抗辯。查原告因傷至少有四個
      月無法搬運重物，遂以每月三萬月之工資僱請人搬運瓦斯，業據其提出相符之
      診斷證明書、薪資表為證，堪信為實，是原告上開請求，為有理由，應予准許
      。
（四）慰撫金部分：本院審酌原告甲○○受有右腕橈骨遠端骨折，原告乙○○○受有
      左肘、左膝、左腕挫傷等傷害，原告甲○○需耗時半年以上始能復原，兩造均
      屬中年，及原告夫婦為經營瓦斯行之人、被告為計程車司機等一切情狀，酌定
      被告應賠償原告甲○○之慰撫金為五萬元；應賠償原告乙○○○之慰撫金為二
      萬元。
四、再按損害之發生或擴大，被害人與有過失者，法院得減輕賠償金額，民法第二百
    十七條第一項定有明文。本件被告抗辯原告二人與有過失等語，經審酌刑事判決
    認定之事實，原告二人穿越道路未充分注意左右往來車輛一節，確屬本件車禍肇
    事及損害擴大之原因，故被告上開所辯，當非無據。本院並斟酌兩造過失情節與
    損害發生及擴大之關聯性，酌定被告得減輕賠償金額三分之一。又綜合以上所述
    ，被告本應賠償原告甲○○一十九萬一千九百五十元（14268+7682+120000+
    50000＝191950），應賠償原告乙○○○二萬九千五百八十元（870+8710+
    20000＝29580），但據此規定減少賠償金額三分之一後，被告應賠償原告甲○○
    一十二萬七千九百六十七元（191950*2/3＝127967，元以下四捨五入），原告乙○○○一萬九千七百二十元（29580*2/3＝19720，元以下四捨五入）。從而，原
    告甲○○依據侵權行為損害賠償之法律關係請求被告給付一十二萬七千九百六十
    七元；原告乙○○○請求被告給付一萬九千七百二十元，及均自起訴狀繕本送達
    翌日（即九十年八月十七日）起至清償日止，按週年利率百分之五計算之法定遲
    延利息，核無不合，應予准許。逾此部分之請求，即無理由，應予駁回。
五、原告陳明願供擔保，聲請宣告假執行，經核其勝訴部份，合於法律之規定，爰酌
    定相當之擔保金額宣告之；其餘假執行之聲請，因訴之駁回而失所依附，不予准
    許。
六、結論：本件原告之訴，為一部有理由，一部無理由，並依刑事訴訟法第五百零二
    條第一項、第二項、第四百九十一條第十款，民事訴訟法第七十九條但書、第三
    百九十條第二項，判決如主文。
中        華       民       國     九十     年     九   月    二十一    日
                            臺 灣 澎 湖 地 方 法 院 刑 事 庭
                                  法    官  李     宛     玲
右正本證明與原本無異。
對於本判決如不服刑事判決上訴時，不得上訴並應於判決送達後十日內，向本院提出
上訴狀（須附繕本）。
中        華       民       國     九十  年     九   月    二十四    日
                                  書 記 官  劉     竹     苞


司法院資訊處製作；財團法人民間司法改革基金會備份。
